【裁判字號】    90,交上易,148
【裁判日期】    900424
【裁判案由】    過失致死
【裁判全文】
臺灣高等法院高雄分院刑事判決          九十年度交上易字第一四八號
    上  訴  人  台灣高雄地方法院檢察署檢察官
    被      告  甲○○
右上訴人因被告過失致死案件，不服臺灣高雄地方法院九十年度交易字第一一二號中
華民國九十年四月二十四日第一審判決（起訴案號：臺灣高雄地方法院檢察署八十九
年度偵字第二五九一二號），提起上訴，本院判決如左：
      主      文
上訴駁回。
      事實及理由
一、本案經本院審理結果，認第一審判決認事用法及量刑均無不當，應予維持，並引
    用第一審判決書記載之事實、證據及理由。（附如件）
二、檢察官循被害人家屬乙○○○之聲請，上訴意旨指摘原判決量刑太輕，然查被告
    年逾六十五歲，家中有一子吳國良精神失常，另有一子吳國基因第六頸椎爆裂性
    骨折，手術後四肢癱瘓，家境清寒，有診斷證明書及肢殘手冊附卷可稽，被告除
    強制保險給付被告新台幣一百四十萬元外，因已無力賠償，未如被害人家屬乙○
    ○○之要求，再給付四十六萬元，但究非毫無識意，乙○○○且可循民事途徑謀
    求解決，又被告所犯之過失致死罪，其法定刑為三年以下有期徒刑、拘役或二千
    元以下罰金，原審科處被告有期徒刑伍月，尚非偏輕，是檢察官上訴非有理由，
    應予駁回。
三、據上論斷，應依刑事訴訟法第三百六十八條、第三百七十三條，判決如主文。
本案經檢察官郭振昌到庭執行職務。
中    華    民    國      九十      年       七       月       十       日
                              臺灣高等法院高雄分院刑事第九庭
                                  審判長法官  張明松
                                        法官  江泰章
                                        法官  陳吉雄
右正本證明與原本無異。
不得上訴。
                                      書記官  沈有進
中    華    民    國      九十      年       七       月       十二     日
                                                                  Ａ
臺灣高雄地方法院刑事判決                          九十年度交易字第一一二號
    公  訴  人  臺灣高雄地方法院檢察署檢察官
    被      告  甲○○  男六十四歲（民國○○○年○月○○日生）
                        住高雄縣六龜鄉新興村二坡巷四二號
                        身分證統一編號：Ｓ一二五六六一五號
右列被告因過失致死案件，經檢察官提起公訴（八十九年度偵字第二五九一二號），
本院判決如左：
    主  文
甲○○因過失致人於死，處有期徒刑伍月，如易科罰金以參佰元折算壹日。
    事  實
一、甲○○考領有駕駛執照，於民國八十九年十月二十六日上午七時二十分許，駕駛
    車牌號碼OWG-五五二重型機車，沿高雄縣六龜鄉縣由北往南方向行駛，
    明知駕車時應遵守行車速率限制（肇事路段行車速限為每小時六十公里），並注
    意保持兩車間隨時可以剎停之距離，及注意行駛時之車前狀況，隨時採取必要之
    安全措施，以避免危險之發生。當時天色雖暮、但天氣晴朗、視距尚稱良好、柏
    油路面乾燥、無障礙或其他缺陷，而依其智識、能力又無不能注意之情事。詎甲
    ○○竟於途經該道柴頭坑段時，貿然以每小時約七十公里之速度，超速急馳，又
    疏未保持適當之剎車間距及注意車前人車動態，適有翼遜麟騎乘車牌號碼OTJ-一
    八八號重型機車沿上開路段同向行駛在前（未戴安全帽），遭甲○○所駕駛之
    OWG-五五二重型機車自後追撞，翼遜麟因而人車倒地，受有頭部外傷、腹內出血
    、頭皮挫裂出血性休克重創，經送醫急救，仍於同日下午八時許傷重死亡。
二、案經高雄縣警察局六龜分局報請臺灣高雄地方法院檢察署檢察官偵查起訴。
    理  由
一、訊據被告甲○○固不否認有於右揭時、地駕車追撞被害人翼遜麟所駕駛之機車，
    造成翼遜麟重創當場死亡之事實，惟辯稱：被害人臨時左轉，伊反應不及才撞上
    被害人，伊並無過失云云。經查：
（一）右開犯罪事實，業經被害人家屬於檢察官相驗時指述於卷，並有現場照片七張
      、死者相驗照片六張、高雄縣警察局道路交通事故調查報告表一份在卷可稽。
（二）而被害人係騎乘機車沿高雄縣六龜鄉縣，由六龜往旗山方向、同向行
      駛在被告之重型機車前方等情，業據被告甲○○於警、偵訊中陳述甚明，佐以
      卷附之高雄縣警察局道路交通事故調查報告表及現場照片，與被害人家屬彭三
      妹、翼竺靜均不否認被害人工作之地點即在該路段左邊農田等情，由此等資料
      清楚顯示，被害人機車在往高雄縣六龜鄉道路之右邊、被告之機車留有刮地痕
      長十九點一公尺，刮地痕起始於在往六龜車道起點中心線處，故被害人應係同
      向行駛於上開路段欲左轉時，遭被告自後高速追撞無誤。
（三）按汽車之行車速度，應依標誌規定（參閱前述調查報告表可知肇事路段之行車
      速率限制為每小時六十公里）；又駕駛人駕駛時後車與前車之間應保持隨時可
      以剎停之距離，並注意車前狀況，隨時採取必要之安全措施，道路交通安全規
      則第九十三條第一項第一款、第九十四條第一項、第三項分別定有明文，此為
      一般駕駛人應注意並能注意之事項，本件被告既考領有駕駛執照，自不得諉為
      不知。參酌卷附之道路交通事故調查報告表之記錄及被告之供述，可知車禍發
      生當時天色雖暮、惟天氣晴朗、視距尚稱良好、柏油路面乾燥、無障礙或其他
      缺陷，而依被告知識、能力又無不能注意之情事。詎被告甲○○竟超速急馳（
      被告供述及前開事故調查報告表、現場刮痕參照），復疏未注意車前狀況及保
      持適當之剎車距離，因而肇致本件車禍事故，其駕駛行為顯有過失，灼然至明
      。況本件交通事故經臺灣省高屏澎區車輛行車事故鑑定委員會鑑定結果，亦認
      定被告駕駛上開重機車超速行駛未注意車前狀況為肇事原因，有該鑑定委員會
      八十九年十二月二十二日高屏澎鑑字第八九一八六五號函所附鑑定意見書存卷
      可參。再者，被害人翼遜麟確因本件車禍傷重不治死亡等情，業經檢察官督同
      法醫師相驗明確，制有勘驗筆錄、相驗屍體證明書、驗斷書各一紙在卷足憑，
      是被告未盡其前開注意義務肇事核與被害人死亡兩者間顯有相當因果關係。
（四）末查，依被告所述及卷附之道路交通事故調查報告表、現場照片等資料，佐以
      高雄縣警察局六龜分局九十年一月十日函所示，可知被害人係騎乘機車未戴安
      全帽，遭被告駕車撞擊，故被害人上開行止雖就本件事故之發生與有過失，但
      被告仍不得以此解免其過失之咎，故本件事證明確，被告過失犯行洵堪認定。
二、本件被告甲○○駕車肇事致人於死，核其所為，應成立刑法第二百七十六條第一
    項之過失致死罪。爰審酌被告之素行尚可、過失程度不輕，犯後矢口否認犯行，
    態度不佳，迄今未與被害人家屬達成和解，亦經被害人家屬乙○○○到庭陳述無
    訛，及其他一切情狀，量處有期徒刑五月，並諭知易科罰金之折算標準，以示懲
    儆。
三、被告於行為後，刑法第四十一條業於九十年一月十日修正公布施行，並於同年月
    十二日生效，依修正前之刑法第四十一條規定：「犯最重本刑為三年以下有期徒
    刑以下之刑之罪，而受六個月以下有期徒刑或拘役之宣告，因身體、教育、職業
    或家庭之關係，執行顯有困難者，得以一元以上三元以下折算罰金」，惟修正後
    之刑法第四十一條第一項規定「犯最重本刑為五年以下有期徒刑以下之刑之罪，
    而受六個月以下有期徒刑或拘役之宣告，因身體、教育、職業或家庭之關係或其
    他正當理由，執行顯有困難者，得以一元以上三元以下，易科罰金。但確因不執
    行所宣告之刑，難收矯正或難以維持法秩序者，不在此限」。比較上開新舊法，
    修正後之刑法第四十一條第一項就得宣告易科罰金之範圍較修正前之舊法之廣，
    是依刑法第二條第一項前段規定，自應適用裁判時之法律即修正後之刑法第四十
    一條第一項規定宣告易科罰金之折算標準。
據上論斷，應依刑事訴訟法第二百九十九條第一項前段、刑法第二百七十六條第一項
、第二條第一項前段、修正後第四十一條第一項、罰金罰鍰提高標準條例第一條前段
、第二條判決如主文。
本案經檢察官陳登燦到庭執行職務。
中      華      民      國      九十      年      四    月    二十四    日
                                      臺灣高雄地方法院刑事第六庭
                                          法  官  張世賢
右正本證明與原本無異。
如不服本判決，應於判決送達後十日內，向本院提出上訴狀。
                                          書記官  蔡琬玲
中      華      民      國      九十      年      四    月    二十四    日


司法院資訊處製作；財團法人民間司法改革基金會備份。
